【裁判字號】    97,交聲,1962
【裁判日期】    971127
【裁判案由】    交管條例聲異
【裁判全文】
臺灣板橋地方法院交通事件裁定         97年度交聲字第1962號
原處分機關  交通部公路總局臺北區監理所板橋監理站
異  議  人
即受處分人  乙○○
上列受處分人因違反道路交通管理處罰條例案件，對於交通部公
路總局臺北區監理所板橋監理站於民國九十七年七月一日所為之
板監裁字裁四一－Ｃ00000000號裁決處分，聲明異議，
本院裁定如下：
    主  文
原處分撤銷。
乙○○不罰。
    理  由
一、原處分意旨略以：異議人即受處分人乙○○於民國九十七年
    六月十二日二十三時二十五分許，騎乘車牌號碼四一六－Ｆ
    ＡＢ號重型機車，行經臺北縣中和市○○路三二九巷口時，
    因有「拆除消音器或以其他方式造成噪音」之違規事實，為
    臺北縣政府警察局中和分局南勢派出所員警當場攔停舉發，
    嗣經異議人申訴，原處分機關函查結果，認異議人確有「拆
    除消音器造成噪音」之違規事由，爰依道路交通管理處罰條
    例第四十三條第一項第三款、第五項前段、第六十三條第一
    項第三款（原裁決書漏載第一項第三款）之規定，裁處罰鍰
    新臺幣（下同）六千元，並記違規點數三點及施以道路安全
    講習等語。
二、異議意旨略以：伊之機車為超級重型機車，引擎聲略大於其
    他機車乃為常理，且該車引擎聲為低沉，並非高亢尖銳令人
    不悅之聲，舉發員警攔檢時並無環保人員在場以專業儀器作
    測定，全憑舉發員警個人主觀判斷是否造成噪音，伊實覺不
    公；又舉發當時伊有告知員警該車於九十七年四月十日曾經
    交通部公路總局臺北區監理所板橋監理站檢驗合格，然員警
    對此卻置之不理，為此不服，爰依法聲明異議，請求撤銷原
    處分云云。
三、按汽車駕駛人，駕駛汽車有拆除消音器，或以其他方式造成
    噪音者，處新臺幣六千元以上二萬四千元以下罰鍰，並當場
    禁止其駕駛；汽車駕駛人違反第一項、第三項規定者，應接
    受道路交通安全講習；又汽車駕駛人，駕駛汽車違反道路交
    通管理處罰條例第四十三條規定者，除依原條款處罰鍰外，
    並記違規點數三點，道路交通管理處罰條例第四十三條第一
    項第三款、第五項前段、第六十三條第一項第三款分別定有
    明文。
四、查異議人於前開時地，騎乘車牌號碼四一六－ＦＡＢ號重型
    機車，因有「拆除消音器造成噪音」之違規行為，經臺北縣
    政府警察局中和分局南勢派出所員警攔停舉發之事實，固有
    臺北縣政府警察局北縣警交字第Ｃ00000000號舉發
    違反道路交通管理事件通知單一紙附卷可稽。然查：
  (一)排氣管如有變更得不經公路監理機關辦理變更登記，但變更
    （或改裝、加裝）應符合排氣管尾端出口應位於車輛後方、
    應有排氣系統隔熱防護裝置等規定，並列為檢驗項目，有交
    通部公路總局臺北區監理所板橋監理站九十七年八月二十六
    日北監板一字第０九七０００三一三九號函附卷可稽，是本
    件違規機車雖確於九十七年四月十日經板橋監理站檢驗合格
    ，然因檢驗項目不包括是否拆除消音器或變更排氣管是否造
    成噪音等事項，故該車已經檢驗合格尚不足作為認定裁處違
    法之依據，合先敘明。
  (二)異議人申訴後，經舉發機關函覆結果謂：異議人騎乘四一六
    －ＦＡＢ號普重機車，沿景平路往新店方向行駛，於上述時
    地因「變更排氣管製造噪音」，為警目睹現場攔停舉發，違
    規事實明確依法舉發並無不當，此有臺北縣政府警察局中和
    分局九十七年六月三十日北縣警中申字第０九七００三六一
    五七號函在卷可參；且證人即本件舉發員警甲○○於本院訊
    問時亦具結證稱：「當時我有問異議人有無拆除消音器，異
    議人說沒有拆除消音器，我目視後覺得該車排氣管跟其他重
    機車的排氣管不同，我認為異議人的排氣管應該是有變更過
    ，而異議人沒有據實答覆，因此我開了舉發通知單；至於舉
    發通知單上記載拆除消音器，應該是記載錯誤。」等語（參
    本院九十七年九月一日訊問筆錄）；又經本院比對卷附違規
    機車舉發時排氣管樣式照片影本與原廠排氣管樣式照片影本
    後發現，二者排氣管樣式明顯不同；再者，本件尚乏其他積
    極證據足以證明異議人之機車確有拆除消音器行為，據此，
    應認異議人之機車係變更排氣管而非拆除消音器。
五、按法院受理有關交通事件，準用刑事訴訟法之規定，道路交
    通管理處罰條例第八十九條前段定有明文。又按犯罪事實應
    依證據認定之，無證據不得認定犯罪事實，刑事訴訟法第一
    百五十四條第二項定有明文。至認定犯罪事實所憑之證據，
    雖不以直接證據為限，間接證據亦包括在內，然而無論直接
    或間接證據，其為訴訟上之證明，須於通常一般之人均不致
    有所懷疑，而得確信其為真實之程度者，始得據為有罪之認
    定，倘其證明尚未達到此一程度，而有合理之懷疑存在時，
    事實審法院復已就其心證上理由予以闡述，敘明其如何無從
    為有罪之確信，因而為無罪之判決，尚不得任意指為違法，
    最高法院七十六年臺上字第四九八六號判例意旨足以參照。
    申言之，上揭法規及判例意旨所揭示之無罪推定及證據裁判
    原則，於法院審理違反道路交通管理處罰條例之聲明異議案
    件時，應予準用。準此，法院審理交通違規聲明異議案件，
    僅於當事人主張及舉證範圍內進行調查證據，其經法定程序
    調查證據之結果，認已足以證明違規事實者，始得為違規之
    認定；若原處分機關所為之證明，於通常一般人仍有合理之
    懷疑存在，尚未達於可確信其真實之程度者，在該合理懷疑
    尚未剔除前，自不能為有違規事實存在之認定。查證人即本
    件舉發員警甲○○於本院訊問時具結證稱：「本件告發時，
    異議人是行經臺北縣中和市○○○○○路口，我聽到異議人
    的車子發出很大的聲響，比一般車子大聲，大概就是轟隆隆
    的聲音，所以我就攔停異議人；當時並沒有用任何儀器檢測
    ，也沒有把我認為的噪音錄下來，如果再次聽到該輛機車的
    聲音，我也無法分辨出是否為舉發當時所聽到的聲響。」等
    語（參本院九十七年九月一日訊問筆錄）；又警員並非熟諳
    車輛結構設計之專業人員，且舉發當時亦未以科學儀器就異
    議人機車發出之聲音進行測試，則警員能否正確判斷異議人
    之機車確因變更排氣管進而造成該車發出之聲音達到噪音之
    標準，顯非無疑；原處分機關復無其他證據足以證明異議人
    之機車確有造成噪音之違規行為，揆諸前揭判例意旨，異議
    人之機車雖確有變更排氣管之行為存在，惟是否因此造成噪
    音，於通常一般人仍有合理之懷疑存在，尚未達於可確信其
    真實之程度，在該合理懷疑尚未剔除前，自不能為有違規事
    實存在之認定，原處分機關未予詳查，逕對異議人裁處罰鍰
    及記違規點數，均有未洽。本件異議為有理由，原處分應予
    撤銷，另諭知異議人不罰，以期適法。
據上論斷，應依道路交通案件處理辦法第二十條，裁定如主文。
中    華    民    國    97    年    11    月    27    日
                  交通法庭  法  官  王士珮
以上正本證明與原本無異。
如不服本裁定，應於送達後五日內，向本院提出抗告狀。
                            書記官  郭晉良
中    華    民    國    97    年    11    月    27    日


司法院資訊處製作；財團法人民間司法改革基金會備份。
